臺灣高雄地方法院刑事判決　　　　　　　　　　　　　九十年度訴字第二九五四號
　　公　訴　人　臺灣高雄地方法院檢察署檢察官
　　被　　　告　甲○○
右列被告因誣告案件，經檢察官提起公訴（九十年度偵字第一三二三三號），本院判
決如左：
    主  文
甲○○無罪。
    理  由
一、公訴意旨略以：被告甲○○與乙○○係夫妻，二人平日感情不睦，甲○○於民國
    八十九年三月間將乙○○所有車牌號碼ＺＹＪ─二二九號機車騎回娘家，竟向乙
    ○○謊稱未騎走機車，致乙○○誤以為機車失竊，而向警局申報機車失竊案。嗣
    後甲○○知悉乙○○報案機車失竊，竟意圖使乙○○受刑事處分，於九十年三月
    七日至高雄縣警察局林園分局昭明派出所，指稱乙○○明知上開機車平日均係伊
    在騎用，為入罪於伊，故意至派出所製作失竊筆錄，欲加罪於伊等語，向承辦警
    員表示欲對乙○○提出偽造文書及誣告罪告訴（乙○○所涉誣告罪嫌嗣經檢察官
    為不起訴處分）。因認被告甲○○所為涉犯刑法第一百六十九條第一項之誣告罪
    嫌。
二、按犯罪事實應依證據認定之，無證據不得推定其犯罪事實；又不能證明被告犯罪
    者，應諭知無罪之判決，刑事訴訟法第一百五十四條、第三百零一條第一項分別
    定有明文。而刑事訴訟法上所謂認定犯罪事實之證據，係指足以認定被告確有犯
    罪行為之積極證據而言，如未能發現相當證據或證據不足以證明，自不能以推測
    或擬制之方法，以為裁判基礎，亦有最高法院二十九年上字第三一０五號及四十
    年臺上字第八十六號分別著有判例可參考。再按誣告罪之成立，以意圖他人受刑
    事或懲戒處分，而為虛偽之告訴告發報告者為要件，所謂虛偽係指明知無此事實
    故意捏造而言，若告訴人誤認有此事實或以為有此嫌疑，自不得指為虛偽，即難
    以誣告罪相繩，復為最高法院四十年臺上字第八八號判例意旨所明揭。
三、公訴人認被告甲○○涉犯誣告罪嫌，係以被告於告訴其夫乙○○誣告案件偵查期
    間，自陳其夫乙○○前曾於電話中向其詢問機車下落時，因其尚在氣頭上，故而
    告以機車不在伊處等語，認為乙○○係向被告查詢結果，誤認機車失竊，並非故
    意謊報失竊等理由，而對乙○○為不起訴處分，並據此認定被告明知其夫並無誣
    告伊之故意，竟仍對其夫提出誣告告訴，指稱其夫係故意入罪於伊等語，認被告
    申告乙○○誣告罪，有故意使乙○○受刑事處分之誣告意圖，據而將被告另行簽
    分偵案起訴，惟訊據被告堅決否認有何誣告犯行，辯稱：伊將機車騎走時，乙○
    ○有看見，且機車購買後即均係伊在使用，乙○○自當知悉機車在伊處，伊於乙
    ○○詢問機車下落時，因二人尚在吵架，才故意告以不知情，但乙○○應知道伊
    是說氣話，後來據乙○○告知已將機車報失竊，伊怕被警察抓，經向警局查證後
    ，認為乙○○明知機車是伊騎走仍報失竊，是故意的，才去警局告他誣告等語。
四、經查，前揭ＺＹＪ─二二九號機車雖登記在被告之夫乙○○名下，惟自購入後均
    係被告使用一情，分據被告及乙○○陳明在卷，又被告前因與乙○○爭吵，故而
    負氣離家返回娘家居住，並將機車一併騎回娘家使用之事實，亦經乙○○於偵查
    中及本院審理時均陳述在卷，故被告陳稱上開機車平日均係伊在使用，伊與其夫
    吵架返回娘家時將機車騎走之事，為乙○○所知悉一情，確為真實不虛，雖二人
    爭吵分居期間，乙○○曾於電話中詢問機車下落，被告確實答以不知情等語，亦
    為被告及乙○○二人分陳在卷，然二人當時尚處在爭吵決裂中，故被告對其夫問
    及機車下落時所為不知情等否定對話，乃係一般夫妻爭吵時甚為常見之應對語氣
    ，被告亦自陳當時因在氣頭上故而告以機車不再伊處等語，乙○○亦坦陳被告當
    時確實仍在氣頭上之情，顯然被告係負氣所為，洵屬明確，故而被告主觀認知上
    ，當認為其夫應不致此相信其負氣所言，是其認為其夫應當知悉機車仍在伊處之
    事實，應堪以肯認，是被告嗣後知悉其夫竟將仍在伊使用中之機車申報失竊，因
    而誤認其夫此舉是故意報復伊所為，遂至警局告訴其夫誣告一情，亦符人之常情
    ，況乙○○嗣於本院亦自陳申報機車失竊確有報復被告之意等語在卷（見本院九
    十年十二月二十日審判筆錄），且由二人嗣後誤會澄清後已再度復合共同生活，
    益徵被告申告其夫乙○○誣告之舉，應係二人婚姻正處於決裂狀態下所生之懷疑
    ，因而誤以為其夫係為報復而報案，是其所告自非全然無因，亦不得指為虛偽，
    依前揭最高法院四十年臺上字第八八號判例意旨，即難以誣告罪相繩。公訴人以
    被告之夫乙○○無誣告故意而對其為不起訴處分，即遽此推測被告有誣告故意，
    另行將被告簽分偵案起訴誣告罪嫌，自嫌速斷，尚難憑採。此外，本院復查無其
  他積極證據足資證明被告有何誣告犯行，依上開規定及判例意旨，既不能證明被
    告犯罪，即應為無罪之諭知。
據上論斷，應依刑事訴訟法第三百零一條第一項，判決如主文。
中      華      民      國    九十一    年      一      月      三      日
                                  臺灣高雄地方法院刑事庭
                                      法  官  陳淑卿
右正本證明與原本無異。
如不服本判決，應於判決送達後十日內，向本院提出上訴狀。
                                      書記官  陳朝宗
中      華      民      國    九十一    年      一      月      三      日
